【裁判字號】    99,上易,220
【裁判日期】    990223
【裁判案由】    違反電子遊戲場業管理條例等
【裁判全文】
臺灣高等法院臺中分院刑事判決         99年度上易字第220號
上  訴  人
即  被  告  甲○○
上列上訴人因違反電子遊戲場業管理條例等案件，不服臺灣臺中
地方法院98年度易字第3853號中華民國98年12月28日第一審判決
（起訴案號：臺灣臺中地方法院檢察署98年度偵緝字第2097號）
，提起上訴，本院判決如下：
    主  文
上訴駁回。
    理  由
一、按「不服地方法院之第一審判決而上訴者，應向管轄第二審
    之高等法院為之。上訴書狀應敘述具體理由。上訴書狀未敘
    述上訴理由者，應於上訴期間屆滿後20日內補提理由書於原
    審法院。逾期未補提者，原審法院應定期間先命補正」、「
    第二審法院認為上訴書狀未敘述理由或上訴有第362 條前段
    之情形，應以判決駁回之。但其情形可以補正而未經原審法
    院命其補正者，審判長應定期間先命補正」，刑事訴訟法第
    361條、第367條分別定有明文。職是，不服地方法院之第一
    審判決而上訴者，其上訴書狀應敘述具體理由，至於上訴理
    由是否具體，係屬第二審法院審查範圍，則不在命補正之列
    ，此參照上開條文之修正理由自明。又所稱「具體理由」，
    係指須就不服之判決為具體之指摘而言，如僅泛稱原判決認
    事用法不當或採證違法、判決不公等，均非具體理由（法院
    辦理刑事訴訟案件應行注意事項第 162點參照）。復按「所
    謂具體理由，必係依據卷內既有訴訟資料或提出新事證，指
    摘或表明第一審判決有何採證認事、用法或量刑等足以影響
    判決本旨之不當或違法，而構成應予撤銷之具體事由，始克
    當之（例如：依憑證據法則具體指出所採證據何以不具證據
    能力，或依憑卷證資料，明確指出所為證據證明力之判斷如
    何違背經驗、論理法則）；倘僅泛言原判決認定事實錯誤、
    違背法令、量刑失之過重或輕縱，而未依上揭意旨指出具體
    事由，或形式上雖已指出具體事由，然該事由縱使屬實，亦
    不足以認為原判決有何不當或違法者（例如：對不具有調查
    必要性之證據，法院未依聲請調查亦未說明理由，或援用證
    據不當，但除去該證據仍應為同一事實之認定），皆難謂係
    具體理由，俾與第二審上訴制度旨在請求第二審法院撤銷、
    變更第一審不當或違法之判決，以實現個案救濟之立法目的
    相契合，並節制濫行上訴」（最高法院 97年度台上字第892
    號判決意旨參照）。是如上訴理由書狀並未依據卷內訴訟資
    料，具體指摘原判決認事用法有何違法或不當之情形，即屬
    上訴未敘述具體理由。原審法院認為上訴不合法律上之程式
    者，應以裁定駁回之；第二審法院認為上訴書狀未敘述理由
    或上訴有第 362條前段之情形者，應以判決駁回之，刑事訴
    訟法第 362條、第367條分別定有明文。再刑事訴訟法第367
    條之判決，得不經言詞辯論為之，同法第 372條亦定有明文
    。
二、本件上訴人即被告（下稱被告）甲○○經原審以共同違反電
    子遊戲場業管理條例第22條之非法營業罪，累犯，判處有期
    徒刑3月，如易科罰金，以新臺幣1千元折算1日。被告不服
    原審判決，提起上訴，上訴意旨略以：(一)綽號「賓士」者租
    用上訴人便利商店騎樓攤位擺放之「選物販賣機」（娃娃機
    ），業經行政院經濟部電子遊戲機評鑑委員會第108次會議
    認定非電子遊戲機，上訴人租予綽號「賓士」者擺放，何罪
    之有？原審置前開決議於不顧，似嫌擅斷。況娃娃機之遊戲
    機之使用方法，純係使用者依憑個人操作技巧、操作能力，
    操作靈活度、操作敏捷性、操作經驗所累積，贏取獎品，與
    賭博機具之所謂射倖性完全不同，原審依個人主觀認定，置
    客觀條件於不顧，似有不當。(二)又一般租賃契約之訂立，不
    以有書面方式為必要，蓋租賃契約係諾成契約，除有特別情
    形外（民法422條參照），雙方當事人互相約定契約即已成
    立（民法第421條立法理由參照），本件上訴人與綽號「賓
    士」者雖未明文訂立書面契約並無礙於租賃契約之成立，是
    為理所當然。準此。租賃契約如已成立，承租人依租賃物之
    性質為使用、收益，出租人難以過問，亦無權限干涉。本件
    擺放「娃娃機」者係綽號「賓士」者所自為，難認與上訴人
    有犯意聯絡、行為分據，原審於毫無證據情形下以自由心證
    認定上訴人屬共犯關係，似有喜惡個人隨意臆測之嫌，似與
    證據法則有違。請求撤銷原審判決，另為上訴人有利之判決
    云云。
三、經查，原審業已依據卷內訴訟資料，詳予論述認定本案所查
    獲之「選物販賣機（娃娃機）」機臺，業經改裝，使得消費
    者難以夾到機臺玻璃櫥內陳列之上開物品，即使夾到也難以
    落入洞口，且該等物品上所綁之兌換卷係向內對折，消費者
    無法自由選擇商品，具有射倖性，與單純「選物販賣機（娃
    娃機）」定義與性質有所不符，非屬經濟部所評鑑認定之「
    選物販賣機（娃娃機）」，應屬電子遊戲場業管理條例第4
    條第1項所定之電子遊戲機；且該機臺之玩法及獎品之取得
    具有射倖性，已與經經濟部評鑑通過之「選物販賣機（娃娃
    機）」原始評鑑機種有所不同，足見扣案之「選物販賣機（
    娃娃機）」係屬賭博性之電子遊戲機無疑，復有彰化縣自動
    販賣商業同業公會94年10月11日台自動第18號函、經濟部96
    年4月3日經商字第09602037390號函附卷可參。形式上觀之
    ，核無不合。被告仍執陳詞辯稱綽號「賓士」者租用被告便
    利商店騎樓攤位擺放之「選物販賣機」（娃娃機），業經行
    政院經濟部電子遊戲機評鑑委員會第108次會議認定非電子
    遊戲機云云，尚無可取。另原審判決以被告將上開賭博性電
    子遊戲機具擺放於公眾得出入之場所即被告所經營之便利商
    店前騎樓，又被告既以每月新台幣（下同）2千元租金，由
    綽號「賓士」之成年男子提供業經改裝而屬於賭博性電子遊
    戲機之「選物販賣機（娃娃機）」1臺，擺放在上開便利商
    店前騎樓之公共場所，供不特定之人投幣把玩，若夾到物品
    ，則可持兌換捲向被告所經營上開商店兌換價格不等之商品
    ，而認被告與綽號「賓士」之成年男子具有共同犯意聯絡及
    行為分擔，論被告以共同正犯，形式上觀之，亦無不合。被
    告辯稱伊係出租人難以過問，亦無權干涉承租人依租賃物之
    性質為使用、收益，擺放「娃娃機」係綽號「賓士」者所自
    為，難認與伊有犯意聯絡、行為分擔云云，亦不可取。從而
    ，被告上訴意旨所陳，形式上觀之，均不足認原審判決認事
    用法及量刑有何違法或不當之情形，而構成應予撤銷之理由
    ，自難認其上訴已備具體理由。依首揭說明，其上訴自不合
    法律上之程式，爰不經言詞辯論予以駁回。
四、據上論斷，應依刑事訴訟法第367條前段、第372條，判決如
    主文。
中    華    民    國    99    年    2     月    23    日
            刑事第四庭    審判長法  官  洪  耀  宗
                                法  官  劉  登  俊
                                法  官  許  文  碩
以上正本證明與原本無異。
不得上訴。
                                書記官  郭  蕙  瑜
中    華    民    國    99    年    2     月    23    日

司法院資訊處製作；財團法人民間司法改革基金會備份。
